【裁判字號】    98,上易,533
【裁判日期】    981013
【裁判案由】    竊盜
【裁判全文】
臺灣高等法院臺南分院刑事判決         98年度上易字第533號
上  訴  人  臺灣雲林地方法院檢察署檢察官
被      告  甲○○
上列上訴人因被告竊盜案件，不服臺灣雲林地方法院98年度易字
第266號中華民國98年6月19日第一審判決（起訴案號：臺灣雲林
地方法院檢察署98年度偵字第601號），提起上訴，本院判決如
下：
    主  文
上訴駁回。
    理  由
一、公訴意旨略以：被告甲○○意圖為自己不法之所有，於民國
    97年12月24日上午9時許，趁四下無人之際，攀爬蹲伏在乙
    ○○與其夫林宗德所有，位於雲林縣古坑鄉棋盤村興園51號
    住處之圍牆上，徒手竊取乙○○所有晾曬於圍牆邊曬衣架上
    之內褲1件，得手後正以鼻子嗅聞之際，為自外返回之乙○
    ○當場發現，被告一時心虛，隨即將該內褲棄置在地，轉身
    跳下圍牆逃離現場，因認被告涉犯刑法第320條第1項之竊盜
    罪嫌等語。
二、按犯罪事實應依證據認定之，無證據不得認定犯罪事實；不
    能證明被告犯罪者，應諭知無罪之判決，刑事訴訟法第154
    條第2 項、第301 條第1 項分別定有明文。次按刑事訴訟法
    第161 條已於91年2 月8 日修正公布，其第1 項規定：檢察
    官就被告犯罪事實，應負舉證責任，並指出證明之方法。因
    此，檢察官對於起訴之犯罪事實，應負提出證據及說服之實
    質舉證責任。倘其所提出之證據，不足為被告有罪之積極證
    明，或其指出證明之方法，無從說服法院以形成被告有罪之
    心證，基於無罪推定之原則，自應為被告無罪判決之諭知（
    最高法院92年臺上字第128號判例意旨參照）。再按刑法竊
    盜罪之成立，除須有竊取他人財物之行為外，尚以行為人有
    為自己或第三人不法所有意圖之主觀違法要件，始足當之，
    如其目的僅在供自己使用收益，並無不法所有之意圖，即與
    竊盜罪之構成要件不符（最高法院75年度臺上字第8號裁判
    意旨參照）。
三、公訴意旨認被告涉有上揭罪嫌，係以被告之供述、證人即被
    害人乙○○之指訴、證人林宗德之證言、切結書、贓物認領
    保管單各1紙、現場照片及被告住處照片共12張等，作為其
    所憑之論據。訊據被告否認有上開被訴犯行，辯稱：當時我
    在看人家鋪柏油路，我站在我家圍牆內椅子上看柏油車鋪到
    哪裡，打算要潑水及順便整理樹藤，與被害人家有一段距離
    ，柏油車停在被害人家門口，我沒有進入被害人家曬衣服的
    地方，也沒有拿聞被害人的內褲，被害人去報案我也不知道
    ，當時我人在山上云云。經查：
(一)被告於97年12月24日上午9時許，有爬上乙○○、林宗德位
    於雲林縣古坑鄉棋盤村興園51號住處之圍牆上，蹲在該處嗅
    聞乙○○所有、晾曬於圍牆邊曬衣架上之內褲，適為自外返
    家之乙○○當場發現，被告隨即將該內褲棄置在地，轉身跳
    下圍牆逃離現場等事實，業據證人即被害人乙○○於偵查中
    證述:「被告沒有侵入我住宅竊取內褲，他只是爬上我們的
    圍牆，偷拿了我的內褲來聞，他看到我之後立即將內褲丟了
    逃走，我的內褲是晾在圍牆下，當日我看到被告站在圍牆上
    ，手拿著我內褲在聞」等語（偵卷第48頁）；及其於原審審
    理時證稱：「97年12月24日上午9時的時候，我發現被告去
    我家，那天我們忙著要去柳丁園收柳丁，因為有事情臨時要
    回去拿剪刀，我家前面有馬路，我把機車停在旁邊用走的，
    當時我牽著我的小兒子進去大門，後來我就看到被告蹲在我
    家圍牆上面，手上拿著我的內褲，我還跟他對望1、2秒，我
    就看到他順手把我的內褲丟掉，他就轉身挪2、3步，跳到隔
    壁阿婆家逃走了，我的內褲是跟其他衣服、襪子吊在圓形衣
    架上，被告拿了1件，我當場有看到被告在聞，我們對望之
    後被告就跑了，隨手把我的內褲丟在晾衣服的下面，就是如
    偵卷第14頁下方照片所示」等語（原審卷第21至26頁）明確
    。經核證人乙○○所為證述前後一致，並有現場照片4張、
    贓物認領保管單1紙在卷可佐（偵卷第13至15頁）。且證人
    乙○○上開證述與現場照片所呈現圓形衣架上，其內褲掉在
    衣架下方之情形相符，堪信其指訴上情非虛。
(二)且被告於警詢時亦自承：「【我確實有爬牆至乙○○住宅蹲
    於圍牆上方】，我怕乙○○誤認我是小偷，【所以見到她時
    我立即翻牆離開】」等語不諱（偵卷第8頁）。雖被告於偵
    查中翻異前詞改稱：「我沒有爬上乙○○住處的圍牆，【我
    是站在我住處與蔡姓鄰居的圍牆上】，那裡離乙○○住處還
    有一段距離，因為【我看到柏油用好了，所以趕緊離開現場
    】」等語（偵卷第23頁）；復於原審審理時翻稱：「我當時
    是站在我們那裡的【圍牆】，沒有過去他們那裡，...看完
    【我就去前面潑水】，後來我就去山上」等語（原審卷第11
    頁反面）；及於本院審理時辯稱:「我是站在【椅子】上面
    ，【不是站在圍牆上】，可是跟圍牆一樣高，我站在椅子上
    看柏油車鋪到哪裡，【打算要潑水】」等語(見本院卷第19
    頁)。然綜觀被告上開供述，不僅就其當時所站位置之陳述
    前後無一相符。且與證人即被告之妻丙○○於原審證稱:「
    他(被告)跟我說鋪到哪裡，【我就去潑水了】，他就去山上
    了」等語(見原審卷第27頁)，就究係被告或其妻去潑水之情
    ，亦有矛盾，顯有虛飾不實之情甚明。
(三)參以證人乙○○於案發當時係因工作關係臨時返家，若確無
    此事，當無立即報警處理之必要。況乙○○與被告之間並無
    仇恨，衡情應無將自己最私密之內褲置於衣架下方，再設詞
    誣攀或虛構情節，而以此難堪情事陷害被告之理。故認證人
    乙○○上開證述堪信為實。被告所辯：沒有拿乙○○的內褲
    ，我是站在我們那裡的圍牆看柏油鋪到那裡，我沒有過去他
    們那裡云云，固不足採信。
四、惟按事實審法院對於證據之取捨，依法雖有自由判斷之權，
    然積極證據不足以證明犯罪事實時，被告之抗辯或反證縱屬
    虛偽，或被告否認犯罪事實所持之辯解，縱屬不能成立，仍
    不能以此資為積極證據，而採以認定被告犯罪(最高法院30
    年上字第482號、第1831號判例意旨參照)。另按竊盜罪之成
    立，以行為人主觀上有不法所有之意圖為必要。所謂不法所
    有，係指非法取得他人之物，據為自己或第三人所有而言。
    除須有竊取他人財物之行為外，尚以行為人有為自己或第三
    人不法所有意圖之主觀違法要件，始足當之，如其目的僅在
    供自己使用收益，並無不法所有之意圖，即與竊盜罪之構成
    要件不符(最高法院87年度台上字第1205號、75年度台上字
    第8號判決參照)。查本件被告上開所辯，雖非足採信，已如
    前述，然:
(一)本件依證人乙○○案發當時所見，被告係蹲伏在圍牆上嗅聞
    其內褲，以乙○○與被告住處距離甚近，被告若有為自己或
    他人不法所有之意圖，則其於取得該內褲後，本可立即逃逸
    返家，而無需待在現場嗅聞，以致讓人當場發現而自曝其犯
    行之理。且乙○○於原審審理時亦證稱：「被告之前還有4
    、5次拿內褲的紀錄，有幾次有拿走，有幾次沒有，沒有拿
    走的就是在現場聞，然後被我發現」等語（原審卷第23頁）
    。足見，此次被告僅在案發現場嗅聞被害人內褲，並無取走
    該內褲之意圖。
(二)另被告曾於92年3月1日因私闖被害人上開住處，而簽具切結
    書予被害人之夫林宗德之情，業經證人即被害人之夫林宗德
    於偵查及原審證述在卷，並有切結書1紙在卷可稽。參據證
    人林宗德於偵查中證稱：「切結書所書立的當日下午11時30
    分許，我坐在客廳抽菸，我從窗戶看到有人在翻看我太太的
    內衣褲，我就打開大門大喊你在幹什麼，並立即追捕該人，
    後來在大門口處抓到被告」等語（偵卷第48頁）；及其於原
    審審理時證稱：「以前寫那張切結書，是看到被告跑到我們
    家曬衣服的那裡，我去的時候他剛好在聞內褲，那次確實有
    看到被告在聞內褲」等語（原審卷第27頁反面至28頁）。雖
    可證被告或有嗅聞被害人內褲之癖好，然其亦僅在案發現場
    暫時嗅聞，並未取走上開內褲，即其主觀上應無取得被害人
    之內褲，據為自己或他人所有之意圖。
(三)再者，公訴人所舉之其他證據，均僅足證明被告有在案發現
    場嗅聞乙○○之內褲，遭乙○○當場發現之情，而不足以認
    定被告主觀上有將被害人內褲據為自己或他人所有之意圖，
    即不能認被告上開所為已該當刑法上竊盜罪之要件。故縱被
    告上開辯解不能採信，惟本件公訴人所提出之證據，暨不足
    為被告有罪之積極證明，而無從說服本院以形成被告有罪之
    心證，則揆諸依前揭條文及判例意旨，即不能以此資為積極
    證據，而採以認定被告犯罪。
五、綜上所述，本件積極證據不足為不利於被告涉犯竊盜犯行之
    事實認定，間接證據亦未達通常一般之人均不致於有所懷疑
    ，而得確信其為真實之程度，此外復查無其他積極證據足資
    證明被告確有刑法第320條第1項之竊盜犯行，應認為不能證
    明被告犯罪，原審為被告無罪之判決，認事用法並無違誤。
    檢察官上訴意旨稱原判決認定事實及適用法律違誤，指摘原
    判決不當，為無理由，其上訴應予駁回。
據上論結，應依刑事訴訟法第368條，判決如主文。
本案經檢察官曾銘芳到庭執行職務。
中    華    民    國    98    年    10    月    13    日
                  刑事第六庭    審判長法  官  董武全
                                      法  官  林英志
                                      法  官  賴純慧
以上正本證明與原本無異。
不得上訴。
                                      書記官  馬愛君
中    華    民    國    98    年    10    月    13    日


司法院資訊處製作；財團法人民間司法改革基金會備份。
